臺灣高等法院刑事裁定
109年度抗字第1867號
抗  告  人
即  受刑人  黃泓翔



上列抗告人即受刑人因聲請定其應執行刑案件，不服臺灣新北地
方法院中華民國109年9月29日裁定（109年度聲字第3593號，聲
請案號：臺灣新北地方檢察署109年度執聲字第2640號），提起
抗告，本院裁定如下：
    主  文
抗告駁回。                                              
    理  由
一、原裁定意旨略以：抗告人即受刑人黃泓翔前因違反毒品危害
    防制條例等案件，先後經判處如附表所示之刑並均確定在案
    ，茲檢察官聲請定其應執行之刑，經審核認聲請為正當，並
    審酌各罪宣告刑之刑總和上限、各刑中最長期下限，同時考
    量受刑人所犯罪質、行為次數、犯罪時間之間隔，及審酌各
    罪之法律目的、受刑人違反之嚴重性、附表各罪彼此間之關
    聯性、數罪所反映受刑人之人格特性與傾向、對受刑人施以
    矯正之必要性、所犯數罪為整體非難評價等總體情狀綜合判
    斷，裁定其應執行有期徒刑4年等語。
二、抗告意旨略以：自廢除連續犯而施行一罪一罰之規定以來，
    造成部分慣犯所犯如竊盜、毒品等輕罪，均因適用數罪併罰
    致使刑罰數倍於舊法連續犯，因而出現刑罰過重之不合理現
    象。抑且歷來多數相似案例均獲得大幅減刑，本於類似案件
    應為相同處理之平等原則，抗告人認為本件亦應有相同適用
    餘地。況抗告人所犯毒品、竊盜等案件，均係於短時間所為
    ，更有多起為自首並積極配合調查及審理，犯後態度堪認良
    好。又所犯數罪中僅有一重罪即販賣毒品，然交易數量及金
    額微小，顯與牟取暴利者有所區別，抗告人亦積極指述毒品
    來源，使其得以順利定罪，對於遏止毒品擴散尚有功勞。綜
    觀抗告人所涉案件，所觸犯法益對社會危害微小，重罪部分
    犯罪情節亦屬輕微，懇請惠予悔改向善、重新做人之機會，
    避免因刑罰漫長而致對往後人生不抱期待，也使抗告人能早
    日返鄉克盡孝道、侍奉年邁母親，抗告人將記取教訓絕不再
    犯云云。
三、按數罪併罰，分別宣告多數有期徒刑者，於各刑中之最長期
    以上，各刑合併之刑期以下，定其刑期，但不得逾30年，刑
    法第51條第5款定有明文；此乃因刑罰之科處，應以行為人
    之責任為基礎，考量人之生命有限，刑罰對被告造成之痛苦
    程度，係以刑度增加而生加乘效果，而非等比方式增加，如
    以實質累加方式執行，刑責恐將偏重過苛，不符現代刑事政
    策及刑罰之社會功能，故透過定應執行刑程序，採限制加重
    原則，授權法官綜合斟酌被告犯罪行為之不法與罪責程度、
    各罪彼此間之關聯性（例如數罪犯罪時間、空間、各行為所
    侵害法益之專屬性或同一性、數罪對法益侵害之加重效應等
    ）、數罪所反應被告人格特性與傾向、對被告施以矯正之必
    要性等，妥適裁量最終具體應實現之刑罰，以符罪責相當之
    要求。次按數罪併罰之定應執行之刑，係出於刑罰經濟與責
    罰相當之考量，並非予以犯罪行為人或受刑人不當之利益，
    為一種特別的量刑過程，倘法院於審酌個案具體情節，裁量
    定應執行之刑時，並未違背刑法第51條各款或刑事訴訟法第
    370條第3項等所定之方法或範圍（即法律之外部性界限），
    亦無明顯違背公平、比例原則或整體法律秩序之理念及法律
    規範之目的（即法律之內部性界限）者，即屬其裁量權合法
    行使之範疇，不得任意指為違法或不當（最高法院108年度
    台抗字第89號裁判要旨參照）。末按個案之裁量判斷，除非
    有全然喪失權衡意義，或其裁量行使顯然有違比例、平等諸
    原則之裁量權濫用之情形，否則縱屬犯罪類型雷同，仍不得
    將不同案件裁量之行使比附援引為本案之量刑輕重比較，以
    視為判斷法官本於依法獨立審判之授權所為裁量是否有濫用
    之依據。此與所謂相同事務應為相同處理，始符合比例原則
    與平等原則之概念，迥然有別（最高法院100年度台上字第2
    1號判決意旨參照）。
四、經查：本件抗告人所犯如附表所示之罪，先後經臺灣雲林地
    方法院及臺灣新北地方法院分別判處如附表所示之刑，且於
    如附表所示判決確定日期分別確定在案，有各該判決書及本
    院被告前案紀錄表在卷可稽。臺灣新北地方檢察署檢察官因
    而向原審法院聲請就附表所示罪刑定其應執行之刑，經原審
    法院審核認聲請為正當，並衡酌抗告人所犯各罪之性質、個
    案之具體情況，尊重各該確定判決之原裁判法院就各該犯行
    本於罪刑相當原則所量定之刑度，定其應執行刑為有期徒刑
    4年，其所定應執行刑分別係在附表所示各宣告刑中之刑期
    最長之有期徒刑3年2月以上，各刑合併之有期徒刑4年4月以
    下，復未逾附表各編號前所定之應執行刑加計其他裁判所處
    刑期之總和（即原裁定附表編號2至3前此所定應執行有期徒
    刑7月，加計編號1、4所處刑期，合計為4年3月），符合量
    刑裁量之外部性界限及內部性界限，且與法律規範之目的、
    精神、理念及法律秩序不相違背，難認有裁量權濫用之情形
    ，亦與罪刑相當原則無悖，應屬法院裁量職權之適法行使。
    綜衡卷存事證及抗告人所犯數罪類型、次數、各罪之侵害法
    益、個別罪質內容、各罪犯罪情節、對其犯罪應予之整體評
    價等一切情狀，因認原審所定執行刑，已屬適度減輕抗告人
    之刑期，其所定應執行刑並未逾越法律所規定之範圍，亦無
    明顯過重而違背比例原則或公平正義之情形，與刑罰經濟、
    刑法定應執行刑之恤刑考量等法律規範目的均無違背，核屬
    原審法院定刑職權之適法行使，於法並無違誤。至抗告意旨
    所指其他個案所定執行刑減免之情形，係法官酌量具體案件
    不同情節之結果，且執行刑之酌定，尤無必須按一定比例、
    折數衡定之理，無從比附攀引他案量刑，指摘原裁定不當；
    且本件聲請定刑之案件中並無抗告人所指販賣毒品或竊盜等
    案件，抗告人就此部分，容有誤會。從而，抗告意旨主張原
    審定刑過重，請求從輕定刑云云，自無可採。本件抗告為無
    理由，應予駁回。
五、據上論斷，應依刑事訴訟法第412 條，裁定如主文。
中　　華　　民　　國　　109 　年　　11　　月　　5 　　日
                  刑事第十五庭  審判長法　官  劉興浪
                                      法　官  林怡秀
                                      法　官  古瑞君
以上正本證明與原本無異。
如不服本裁定，應於收受送達後五日內向本院提出抗告狀。
                                      書記官  林君縈
中　　華　　民　　國　　109 　年　　11　　月　　5 　　日
附表：受刑人黃泓翔定應執行刑案件一覽表
（以下臺灣雲林地方檢察署簡稱「雲林地檢」、臺灣雲林地方法
院簡稱「雲林地院」；臺灣新北地方檢察署簡稱「新北地檢」、
臺灣新北地方法院簡稱「新北地院」 ）
編號  1  2 3 4 罪名  非法持有可發射子彈具殺傷力之槍枝罪  施用第二級毒品罪 施用第一級毒品罪 施用第一級毒品罪 宣告刑  有期徒刑3年2月，併科罰金新臺幣50000元  有期徒刑2月，如易科罰金，以新臺幣1仟元折算1日 有期徒刑6月，如易科罰金，以新臺幣1仟元折算1日 有期徒刑6月，如易科罰金，以新臺幣1仟元折算1日 犯罪日期  108年5月24日某時至108年6月3日19時25分許止  108年4月25日中午某時許 108年4月25日中午某時許 108年6月3日晚間某時 偵查(自訴)機關 年度案號  雲林地檢108年度偵字第3701號  新北地檢108年度毒偵字第4125號 新北地檢108年度毒偵字第4125號 新北地檢109年度毒偵字第1276號 最後 事實審 法院 雲林地院  新北地院 新北地院 新北地院  案號 108年度訴字第582號  109年度審訴字第291號 109年度審訴字第291號 109年度審訴字第929號  判決日期 108/10/31  109/04/10 109/04/10 109/05/28 確定 判決 法院 雲林地院  新北地院 新北地院 新北地院  案號 108年度訴字第582號  109年度審訴字第291號 109年度審訴字第291號 109年度審訴字第929號  判決確定日期 108/11/25  109/05/13 109/05/13 109/05/30 是否為得易科罰金之案件  否  是 是 是 備註  雲林地檢108年度執字第4357號  新北地檢109年度執字第8560號（編號2、3判決定應執行有期徒刑7月）  新北地檢109年度執字第10098號